# 新金融工具准则下应收账款保理的账务处理

提问人：DuDu1019 时间：2020-06-23 17:50:14
请教陈版，公司将其 1000 万的应收账款折价转让（假如是 9 折）给某保理商，到期后保理商未收回应收款项时公司依然负有支付转让款的义务， 100 万的差额部分保理商不开具发票。我理解金融资产未达到终止确认的条件，收到保理商的款项（ 900 万）是确认为负债。
请教（ 1 ）收到保理款项时计入短期借款还是其他流动负债？
（ 2 ）应收账款未到期之前还是按照预期信用损失计提坏账，那么应收账款到期后
①若保理商收回 1000 万的应收款项，公司将 1000 万的应收账款终止确认，同时减少收到保理款项时 900 万的负债，那么 100 万的差额部分如何入账？计入哪个会计科目？是否需要纳税调增。
②若保理商未收回 1000 万的应收款项，公司需要对逾期的应收账款进行单项评估，确认是否需要单独计提坏账。公司归还保理商 1000 万，同时减少收到保理款项时 900 万的负债，那么 100 万的差额部分如何入账？计入哪个会计科目？是否需要纳税调增。

回答人：chenyiwei
1 、在确定不满足终止确认条件的前提下，收到保理商支付的款项时确认为其他流动负债。
2 、既然不满足终止确认条件，则很可能表明最终本企业可获得的经济利益还是取决于标的应收账款的最终回收情况。如果当初卖给保理商时的折扣幅度较大，后续保理商应当会将实际收到款项超出保理融资本息的部分转付给本企业，此时构成应收款项回收的一部分，实际收到的款项与计提坏账准备后的账面价值之间的差额作为“投资收益——以摊余成本计量的金融资产终止确认损益”。

提问人：DuDu1019 时间：2020-06-30 15:33:03
谢谢陈老师的回复。
根据公司和保理商签订的合同，保理商最终会收到 1000 万，且折扣幅度不大，不存在超出保理融资本息的部分转付给公司的情形。
在确定不满足终止确认条件的前提下，收到保理商支付 900 万款项时确认为其他流动负债。
借：银行存款—XX账户 900 万
贷：其他流动负债—保理商 900 万
应收账款（ 1000 万）到期之前按照预期信用损失（假设按照 1 年以内5%计提）计提，计入信用减值损失。
借：信用减值损失 50 万
贷：应收账款坏账准备 50 万
①应收账款到期时客户按时付款（备注：保理商和公司签订了委托收款协议，应收账款到期时由公司代收）
借：银行存款—XX账户 1000 万
贷：应收账款 1000 万
借：信用减值损失 -50万
贷：应收账款坏账准备 -50万
根据和保理商签订的委托收款协议支付给保理商
借：其他流动负债—保理商 900 万
借：投资收益-以摊余成本计量的金融资产终止确认损益 100 万
贷：银行存款—XX账户 1000 万
②应收账款到期时客户未按时付款
借：其他流动负债—保理商 900 万
借：财务费用-利息支出 100 万
贷：银行存款—XX账户 1000 万
单项评估逾期的应收账款，是否需要单独计提坏账（假设不需要单独计提，到期日 10 天后客户付款）
借：银行存款—XX账户 1000 万
贷：应收账款 1000 万
借：信用减值损失 -50万
贷：应收账款坏账准备 -50万
以上账务处理是否合适，请陈老师指正。谢谢！期待您的回复。

回答人：chenyiwei
基本可以。

提问人：lv1025280320 时间：2020-08-10 08:05:06
新金融工具准则下应收账款保理的账务处理
https://bbs.esnai.com/thread-5419421-1-1.html (出处: 中国会计视野论坛)
请教陈版：
就上述的①应收账款到期时客户按时付款
根据和保理商签订的委托收款协议支付给保理商
借：其他流动负债—保理商 900 万
借：投资收益-以摊余成本计量的金融资产终止确认损益 100 万
贷：银行存款—XX账户 1000 万
这里的 100 万是不是应该进财务费用-利息支出比较合适？
整个业务按照实质重于形式的话，我理解，就是应收账款质押借款。
另外就这个 100 万，保理商不给公司开具发票，请教陈老师，能按照法律形式应收账款转让予以税前扣除吗？

回答人：chenyiwei
案新金融工具准则规定，应列入“投资收益-以摊余成本计量的金融资产终止确认损益”。
税务问题建议咨询税务专业人士意见。